【裁判字號】    99,交聲,4495
【裁判日期】    991227
【裁判案由】    聲明異議
【裁判全文】
臺灣臺中地方法院交通事件裁定        99年度交聲字第4495號
原處分機關    交通部公路總局臺中區監理所豐原監理站
聲明異議人
即受處分人    張隆傑
上列聲明異議人因違反道路交通管理處罰條例案件，對於交通部
公路總局臺中區監理所豐原監理站於民國99年12月2日所為之豐
監稽違字第裁63-U00000000號處分，聲明異議，本院裁定如下：
    主    文
異議駁回。
    理    由
一、原處分機關處分意旨略以：聲明異議人即受處分人張隆傑（
    下稱異議人）駕駛車號1017-FU號自用一般小客車，於民國
    99年10月16日16時41分許，在臺中縣祥和路平交道處，因「
    警鈴已響、號誌燈已顯明，仍逕行通過」，經內政部警政署
    鐵路警察局第一警務段豐原派出所以鐵警行字第U00000000
    號舉發違反道路交通管理事件通知單當場舉發。原處分機關
    於99年12月2日依道路交通管理處罰條例第54條第1款，以豐
    監稽違字第裁63-U0000000號裁決書，裁處異議人罰鍰新臺
    幣（下同）10,000元整，記違規點數3點，及施以道路安全
    講習等語。
二、聲明異議意旨略以：伊行經中山路右轉祥和路口時為綠燈，
    且該轉彎處為爬坡路段，右側又有遮蔽物，伊轉彎爬坡時才
    聽到鈴聲剛響起，該路段之設置，易造成駕駛人無法第一時
    間就聽到鈴聲響起，理應在中山路接近祥和路時增設鐵路閃
    光燈或是中山路紅綠燈與鐵路閃光燈同時配合控制；且伊轉
    彎爬坡為地面劃有網狀線之不可停車路段，該處亦未繪設停
    止線，快速通過並未違法，爰此聲明異議等詞。
三、按汽車駕駛人，駕車在鐵路平交道有不遵守看守人員之指示
    ，或遮斷器開始放下，或警鈴已響、閃光號誌已顯示，仍強
    行闖越者，處6,000元以上12,000 元以下罰鍰，並記違規點
    數3 點；汽車駕駛人有前述違反事件，期限內繳納或到案聽
    候裁決者，統一裁罰基準為10,000元，道路交通管理處罰條
    例第54條第1款、第63條第1項第3 款及違反道路交通管理事
    件統一裁罰基準表分別定有明文。又汽車行駛中，駕駛人看
    到鐵路平交道標誌或標線後，應即將速度減低至時速15公里
    以下，接近平交道時，該鐵路平交道設有遮斷器者，如遮斷
    器已放下時，應即暫停，俟遮斷器開放後，始得通過；如設
    有警鈴及閃光號誌者，警鈴已響，閃光號誌已顯示，駕駛人
    應暫停俟火車通過後，看、聽鐵路兩方確無火車駛來，始得
    通過，道路交通安全規則第104條第1項本文、第1款、第2款
    亦有明文。
四、經查：本件異議人於上開時、地，駕駛車號1017-FU號自用
    一般小客車，因警鈴已響、閃光號誌已顯示，仍闖越平交道
    之違規事實，為內政部警政署鐵路警察局第一警務段員警當
    場舉發等情，為異議人所不爭執，且有內政部警政署鐵路警
    察局鐵警行字第U00000000號舉發違反道路交通管理事件通
    知單、內政部警政署鐵路警察局第一警務段99年11月2日鐵
    一警行字第0990007820號函暨其檢附之內政部警政署鐵路警
    察局第一警務段豐原所舉發違反道路交通管理事件員警回覆
    單及錄影光碟1片在卷足憑，甚為明確，而堪認定。異議人
    雖以前詞置辯，惟查：
(一)異議人領有合格之駕駛執照，本應時時注意車前狀況，尤其
    是行經設有鐵路平交道之路口，更應注意號誌變化及鈴聲之
    警示，隨時依其注意而為相對應、合於規定之應變措施，而
    經本院勘驗異議人所提供該現場錄影光碟，其結果略為：「
    畫面顯示00：00：00平交道警鈴已響起，閃光號誌顯示為紅
    燈，畫面顯示00：00：01秒時，異議人駕駛車號1017-FU號
    自用小客車轉入祥和路，直線行駛於祥和路，畫面顯示00：
    00：04秒時，異議人駕駛上開自用小客車開始駛入鐵路平交
    道，畫面顯示00：00：06秒時，異議人駕駛上開自用小客車
    通過鐵路平交道，遮斷器開始放下，舉發警察隨即鳴笛攔停
    」，由此可見，早在異議人駕車轉入祥和路前，該路段之平
    交道警鈴已響起，異議人亦自承在其右轉時，已聽聞警鈴聲
    等情，自難諉為不知，再依前揭勘驗內容所示，當異議人駕
    車右轉後，尚有數秒鐘之反應時間，更可清楚看見號誌已變
    換成紅燈，異議人遇此情形，自應依前述規定，減速並暫停
    俟火車通過後，看、聽鐵路兩方確無火車駛來，始得通過平
    交道，異議人竟捨此不為，仍逕行闖越平交道，其違規事實
    至為明確，即令異議人所辯該路段劃有不可停車之網狀線，
    亦無停止線等情為真，然異議人既明知鈴聲已響，閃光燈號
    誌又變換成紅燈，自應立即停車，此與有無設置停止線並無
    關係，即便無停止線也要立即停車，以確保道路交通往來安
    全。
(二)按道路交通標誌、標線、號誌之設置，係主管機關基於整體
    交通考量所為之縝密規劃，目的係為維護社會大眾使用道路
    之秩序，並以確保人車通行之安全，在非緊急避難情況下，
    尚不能以任何原因恣意枉顧交通標誌、標線、號誌，否則交
    通秩序必然無法維繫，人車生命安全將無以確保，且任何用
    路人使用道路時，理應遵守交通標誌等之設置，茍認為設置
    不當，應先依循行政程序提出救濟，或向道路主管機關陳述
    其意見，而非任由民眾逐一審查交通標線是否設置得當，而
    逕行決定不予遵守之理。是縱異議人認該處交通號誌或標誌
    有設置不當之處，應向相關主管機關提出建議促其修正改善
    ，而於相關主管機關修正前，該標線仍具效力而應為所有用
    路人遵守，是異議人所辯，洵無足採。
五、綜上所述，本件異議人於上揭時、地駕駛上開自用小客車闖
    越平交道之違規行為，事證明確，原處分機關依道路交通管
    理處罰條例第54條第1款、第60條第1項規定裁處罰鍰10,000
    元，並記違規點數3點，施以道安講習，核無違誤，故異議
    人之聲明異議，為無理由，應予駁回。
六、據上論斷，應依道路交通管理處罰條例第87條第2項、道路
    交通事件處理辦法第18條之規定，裁定如主文。
中    華    民    國    99    年    12    月    27    日
                  交通法庭    法  官  黃建都
以上正本證明與原本無異。
如不服本裁定應於送達後5日內向本院提出抗告狀(應附繕本)並
敘述抗告之理由。
                              書記官  賴玉真
中    華    民    國    99    年    12    月    27    日

司法院資訊處製作；財團法人民間司法改革基金會備份。
